【裁判字號】    89,自緝,7
【裁判日期】    890522
【裁判案由】    侵占
【裁判全文】
台灣士林地方法院刑事判決                            八十九年度自緝字第七號
    自  訴  人  丙○
    被      告  甲○○
右列被告因侵占案件，經自訴人提起自訴，本院判決如左：
    主  文
甲○○無罪。
    理  由
一、自訴意旨略以：被告甲○○於民國八十七年十一月間起在自訴人甲○○所經營之
    乙○○○○擔任副總經理，被告竟利用職務之便，自八十八年三月間起至八十八
    年五月間止，連續向盧德生等客戶收取餐飲費用，五筆共計新台幣（下同）二十
    七萬四千二百七十五元，拒不繳回公司而侵占入己，嗣經自訴人多次催討被告繳
    交所收款項，被告為彌補其所侵占而交付其簽發之三張支票及四張本票，惟屆期
    上開支票因存款不足而遭退票，本票亦未獲兌現，且經自訴人多次催討，被告均
    置之不理，甚而避不見面，因認被告涉有刑法業務侵占之罪嫌云云。
二、按犯罪事實應依證據認定之，無證據不得推定其犯罪事實；又不能證明被告犯罪
    者，應諭知無罪之判決，刑事訟訴法第一百五十四條、第三百零一條第一項分別
    定有明文。次按認定不利於被告之事實，須依積極證據，苟積極證據不足為不利
    於被告事實之認定時，即應為有利於被告之認定，更不必有何有利之證據；又事
    實之認定，應憑證據，如未能發現相當之證據，或證據不足以證明，自不能以推
    測或擬制之方法，以為裁判之基礎；且認定犯罪事實所憑之證據，無論直接或間
    接證據，其為訴訟上之證明，須達於通常一般之人均不致有懷疑，而得確信其為
    真實之程度者，始得據為有罪之認定，倘其證明尚未達到此一程度，而有合理之
    懷疑存在時，尚難為有罪之認定基礎，最高法院三十年上字第八一六號判例、四
    十年台上字第八六號、七十六年台上字第四九八六號判例均可資參照。另自訴人
    之自訴，本以使被告受刑事訴追為目的，故其陳述是否與事實相符，自應調查其
    他證據，以資審認，苟其所為攻擊之詞，尚有瑕疵，則在此瑕疵未予究明以前，
    即不能遽採為斷罪之基礎；且自訴人於自訴案件中等同於公訴案件檢察官之地位
    ，其就所自訴之犯罪事實，負有舉證之責任。
三、訊據被告甲○○雖不否認其於乙○○○○任職，負責招攬客戶並收取消費款之事
    實，惟堅決否認涉有前揭業務侵占之犯行，辯稱：當時並無向客戶收錢後未交回
    公司之情形，因客戶的帳伊須先負責付給公司，故開立卷附之票據予自訴人，嗣
    因未向客戶收到錢，且自己沒錢軋入票款，始會跳票等語。經查，自訴人已到庭
    陳明：客戶消費後，會要求公司經理在期限內向客戶收款，並要求經理先開立支
    票給公司，若經理未能收到錢，須由經理負責支付客人消費款；當時伊等將客人
    的收帳單據交給被告，被告事後也有開票給伊，但事後被告有無收到錢，伊不知
    道等語無訛，核與被告所辯上情大致相符，既無其他積極證據足資證明被告有向
    客戶收取消費款未繳回公司之情事，自不得僅以被告曾簽發如卷附之三張支票及
    四張本票予自訴人，即以推測或擬制方法，認定被告曾向客戶收取消費款後而未
    交給自訴人，將之侵占入己；況自訴人已陳明當時因被告所開票據屆期未獲兌現
    ，出於誤會始對被告提起本自訴，參以自訴人與被告已達成和解，被告表明願分
    期償還客戶所欠之上開消費款，亦有切結書乙紙在卷可佐，是自訴人所舉證據既
    不足證明被告涉有前揭業務侵占之犯行，自難僅憑自訴人之片面指訴，即認被告
    涉有前揭業務侵占之犯行，此外，復查無其他積極證據足資證明被告涉有業務侵
    占之犯行，不能證明被告犯罪，自應為無罪判決之諭知。
據上論斷，應依刑事訴訟法第三百四十三條、三百零一條第一項，判決如主文。
中      華      民      國    八十九    年      五      月    二十二    日
                                  台灣士林地方法院刑事第一庭
                                      法  官  陳  章  榮
右正本證明與原本無異。
如不服本判決，應於判決送達後十日內，向本院提出上訴狀。
                                      書記官  劉  提  幸
中      華      民      國    八十九    年      五      月    二十五    日


司法院資訊處製作；財團法人民間司法改革基金會備份。
